【裁判字號】    95,交訴,135
【裁判日期】    950731
【裁判案由】    公共危險
【裁判全文】
臺灣高雄地方法院刑事判決             95年度交訴字第135號
公  訴  人  臺灣高雄地方法院檢察署檢察官
被      告  丙○○
上列被告因公共危險案件，經檢察官提起公訴（95年度偵字第91
85號），被告於本院準備程序中就被訴事實為有罪之陳述，受命
法官於聽取當事人之意見後，本院合議庭裁定改由受命法官獨任
以簡式審判程序審理，判決如下：
    主  文
丙○○犯不能安全駕駛動力交通工具罪，處有期徒刑貳月；又犯
肇事致人傷害逃逸罪，處有期徒刑柒月。應執行有期徒刑捌月。
緩刑年。
    犯罪事實及理由
一、本件犯罪事實及證據，除犯罪事實欄中，「丙○○明知其已
    肇事致甲○○受傷，惟因畏懼負擔刑事責任，另基於肇事逃
    逸之犯意，未下車查看是否須採取救護或其他必要措施，復
    未向警察機關報告處理，反迅速駕車逃離現場」之記載，應
    補充並更正為「丙○○明知撞擊前方為駕駛車輛之人，並能
    預見該駕駛者遭其撞擊後，必受有一定程度之傷害，竟基於
    肇事逃逸之犯意，未停車加以察看照護或為其他必要之處理
    ，亦未協助將甲○○送醫急救或向警察機關報告處理，隨即
    駕車離開肇事現場」之記載。證據部分，補充：(一)被告於本
    院審理中之自白；(二)被告與被害人甲○○、乙○○和解之和
    解書各1 份；(三)高雄縣政府警察局95年7 月18日高縣警交字
    第0950031605號函，餘均引用起訴書之記載（如附件）。
二、按刑法業經總統於94年2 月2 日，以華總一義字第09400014
    901 號令修正公布，並自95年7 月1 日施行（下稱修正後刑
    法）。又行為後法律有變更者，適用行為時之法律。但行為
    後之法律有利於行為人者，適用最有利於行為人之法律，修
    正後刑法第2 條第1 項定有明文。次按，新舊刑法關於刑之
    規定，雖同採從輕主義，係適用最有利於行為人之法律，既
    曰法律，自較刑之範圍為廣，比較時應就罪刑有關之共犯、
    未遂犯、連續犯、牽連犯、結合犯以及累犯加重、自首減輕
    、暨其他法定加減原因、與加減例等一切情形，綜其全部之
    結果，而為比較，再適用有利於行為人之法律處斷，最高法
    院24年上字第4634號判例著有明文。又依95年6 月14日公布
    之刑法施行法第1 條之1 之規定：「中華民國94年1 月7 日
    刑法修正施行後，刑法分則編所定罰金之貨幣單位為新臺幣
    。94年1 月7 日刑法修正時，刑法分則編未修正之條文定有
    罰金者，自94年1 月7 日刑法修正施行後，就其所定數額提
    高為30倍。但72年6 月26日至94年1 月7 日新增或修正之條
    文，就其所定數額提高為3 倍。」。是本案被告行為後法律
    已有修正，爰將本案適用新舊法之比較，臚列於後：
  (一)關於法定刑中罰金部分，修正前刑法第33條第5 款規定「罰
    金：1 元以上。」，依80年5 月6 日修正前罰金罰鍰提高標
    準條例第3 條之規定，復由司法院、行政院會銜於72年7 月
    27日發布，自72年8 月1 日施行，提高刑法所定罰金數額10
    倍，並依現行法規所定貨幣單位折算新臺幣條例第2 條之規
    定：「現行法規所定金額之貨幣單位為圓、銀元或元者，以
    新臺幣元之3 倍折算之。」，經折算為新臺幣後，則罰金刑
    之最輕刑度為新臺幣30元以上；修正後刑法第33條第5 款規
    定「罰金：新臺幣1 千元以上，以百元計算之。」，經比較
    新舊法結果，以舊法較有利於行為人。
  (二)修正後刑法第185 條之3 之不能安全駕駛動力交通工具罪，
    其法定刑中罰金之部分，修正為「新臺幣9 萬元以下罰金」
    ，與修正前依現行法規所定貨幣單位折算新臺幣條例第2 條
    之規定，折算為新臺幣後，亦為「新臺幣9 萬元以下罰金」
    ，經比較新舊法結果，新法尚非有利於被告，應適用行為時
    法即舊法。
  (三)關於數罪併罰定應執行之刑部分，修正前刑法第51條規定：
    「數罪併罰，分別宣告其罪之刑，依左列各款定其應執行者
    ：」其中第5 款規定：「宣告多數有期徒刑者，於各刑中之
    最長期以上，各刑合併之刑期以下，定其刑期。但不得逾20
    年。」；修正後刑法第51條第5 款規定：「宣告多數有期徒
    刑者，於各刑中之最長期以上，各刑合併之刑期以下，定其
    刑期。但不得逾30年。」，經比較新舊法結果，新法並非有
    利於行為人，應依修正前刑法，定其應執行之刑。
  (四)綜上所述，揆諸首揭法律條文及判例意旨，綜合比較結果，
    以適用修正前之法律為有利於被告。
三、按行為非出於故意或過失者，不罰。過失行為之處罰，以有
    特別規定者為限；又行為人對於構成犯罪之事實，明知並有
    意使其發生者，為故意。行為人對於構成犯罪之事實，預見
    其發生而其發生並不違背其本意者，以故意論，刑法第12條
    、第13條分別定有明文。次按，刑法第185 條之4 駕駛動力
    交通工具肇事，致人死傷而逃逸罪，行為人之駕車肇事致人
    死傷雖非出於故意，但仍須知悉肇事致人死傷之事實，猶故
    為逃逸，始足當之（最高法院95年度臺上字第2179號判決意
    旨）。本件被告丙○○明知其所撞擊者為馬路上待轉之車輛
    ，並非停放於路邊之車輛，且其由後向前之衝撞力道，致使
    前方車輛即被害人李代昌所駕駛車牌號碼2397-EM 號自用小
    客車之左後車門、車身、保險桿及輪胎，遭被告所駕駛車牌
    號碼2903-MB 號自用小客車之撞擊痕跡非輕，均有卷附現場
    照片在卷為憑，足認被告當時駕駛上開車輛車速非慢、撞擊
    力道非小，其對於所撞擊之車輛駕駛，顯然因此撞擊致受有
    一定程度之傷害等情，客觀上實難諉為不知，被告竟然未予
    停車救護，減少被害人之死傷，隨即駕車逃逸，自具有故意
    ，至為灼然。核其所為，係犯修正前刑法第185 條之3 之不
    能安全駕駛動力交通工具罪、刑法第185 條之4 之肇事逃逸
    罪（未修正）。被告所犯上開二罪間，犯意各別，行為互異
    ，應予分論併罰。爰審酌被告酒後駕車，違法於先，竟於撞
    傷人之後，未能予以救助，猶然駕車離去，惡性非輕，本非
    不得嚴懲，惟斟酌被告前未曾因故意犯罪而受有期徒刑以上
    刑之宣告，有臺灣高等法院被告前案紀錄表、本院被告院內
    索引卡紀錄表報表、臺灣高雄地方法院檢察署刑案資料查註
    紀錄表附卷可稽，有臺灣高等法院被告前案紀錄表、本院被
    告院內索引卡紀錄表各1 份在卷可稽，素行堪認良好，其犯
    行致被害人之損害亦屬輕微，復均與被害人甲○○、乙○○
    達成和解，亦有和解書各1 份在卷為憑，且犯後均坦承犯行
    ，態度良好等一切情狀，分別量處如主文所示之刑，並定其
    應執行之刑，以示懲儆。末按，被告前未曾受有任何刑之宣
    告，已如前述，其因一時短於思慮、誤觸刑典，經此偵審教
    訓，當知所警惕，信無再犯之虞，本院認上開所宣告之刑，
    以暫不執行為適當，併予宣告緩刑3 年，以啟自新，並觀後
    效；又本件犯罪在新法施行前，新法施行後為緩刑之宣告者
    ，依最高法院95年5 月23日95年第8 次刑事庭會議決議，逕
    依新法之規定予以宣告緩刑即可，毋庸為新舊法之比較，併
    予敘明。
四、依刑事訴訟法第273 條之1 第1 項、第299 條第1 項前段、
    第310 條之2 、第454 條第2 項，刑法第2 條第1 項前段、
    修正前刑法第185 條之3 、刑法第185 條之4 、修正前刑法
    第51條第5 款、刑法第74條第1 項第1 款，判決如主文。
中    華    民    國    95    年    7     月    31    日
                      交通法庭  法  官  戰諭威
以上正本證明與原本無異。
如不服本判決，應於判決送達後10日內，向本院提出上訴狀。
中    華    民    國    95    年    7     月    31    日
                                書記官  林佳蓉
附錄本判決論罪之法條：
中華民國刑法第185條之3：
服用毒品、麻醉藥品、酒類或其他相類之物，不能安全駕駛動力
交通工具而駕駛者，處1 年以下有期徒刑、拘役或3 萬元以下罰
金。
中華民國刑法第185條之4：
駕駛動力交通工具肇事，致人死傷而逃逸者，處6 月以上5 年以
下有期徒刑。


司法院資訊處製作；財團法人民間司法改革基金會備份。
